【裁判字號】    97,抗,1014
【裁判日期】    970630
【裁判案由】    假處分
【裁判全文】
臺灣高等法院民事裁定                  97年度抗字第1014號
抗  告  人  乙○○
上列抗告人因與相對人甲○○間假處分事件，對於中華民國97年
5月21日臺灣士林地方法院97年度裁全字第1479號所為裁定提起
抗告，本院裁定如下：
    主  文
抗告駁回。
抗告訴訟費用由抗告人負擔。
    理  由
一、抗告人於原法院聲請意旨略以：伊與相對人為同事關係，民
    國 (下同)90 年間伊所任職之公司老闆向銀行借款，由伊擔
    任連帶保證人，嗣後因老闆逃逸，公司亦開始跳票，伊恐名
    下所有坐落臺北市○○區○○段1小段128地號土地，權利範
    圍38/10000，及其上同小段11250建號即門牌號碼臺北市○
    ○區○○路110巷5號2樓房屋，權利範圍1/2(下稱系爭房地)
    被拍賣，乃與相對人協商，暫時將系爭房地過戶至相對人名
    下，待事件平息後再過戶回來。詎近日伊催請相對人辦理過
    戶時，相對人竟告稱其欲將系爭房地權利移轉予他人，故若
    相對人變更現狀，予以處分系爭房地，日後即有難以執行之
    虞，伊為保全強制執行，願供擔保以代釋明，聲請裁定准予
    假處分等語。
二、原法院以：抗告人主張之事實，依其提出之土地所有權狀、
    建物所有權狀、房屋稅單等可認為其請求有相當之釋明。而
    其所述假處分之原因雖有不足，惟既陳明願供擔保，堪認足
    以補之等語，裁定准抗告人於提供擔保金新臺幣 (下同)2,5
    16,530元，相對人對於系爭房地不得為讓與、設定抵押及其
    他一切處分行為。
三、本件抗告意旨略以：系爭房地所有權狀一直為抗告人持有，
    詎相對人於97年5月8日謊報權狀遭遺失，而另申請補發，在
    交易經驗上，顯係為變更現狀之準備，足為假處分之釋明。
    且抗告人因系爭房地所有權登記於相對人名下，無法處分，
    而無資力提供全額擔保金，爰提起抗告，請求准予抗告人提
    供假處分標的價額1/3之擔保金云云。
四、按假處分，非因請求標的之現狀變更，有日後不能強制執行
    ，或甚難執行之虞者，不得為之；請求及假處分之原因應釋
    明之，前項釋明如有不足，而債權人陳明願供擔保或法院認
    為適當者，法院得定相當之擔保，命供擔保後為假處分。請
    求及假處分之原因雖經釋明，法院亦得命債權人供擔保後為
    假處分，民事訴訟法第532條第2項、同法第533條準用第526
    條分別定有明文。次按法院為附條件之假處分裁定，命於債
    權人供擔保後得為假處分，此項擔保係備賠償債務人所應受
    之損害，故法院此項擔保額，應斟酌債務人所應受之損害為
    衡量之標準。法院就債務人因假處分所受損害，命債權人預
    供擔保者，其金額之多寡，應如何認為相當，原屬於法院職
    權裁量之範圍，非當事人所可任意指摘 (最高法院48年度台
    抗字第142號、48年度台抗字第18號判例意旨參照)。
五、經查，抗告人於本院固補充主張系爭房地所有權狀一直為其
    持有，詎相對人於97年5月8日謊報權狀遭遺失，而另申請補
    發，在交易經驗上，顯係為變更現狀之準備等語，並提出系
    爭土地及建物登記謄本為證 (見本院卷第7、8頁)，惟該謄
    本上「其他登記事項：申請書狀補發公告中依97年5月8日士
    林字第112720號辦理」之記載對於本件假處分原因之釋明仍
    有不足，而抗告人既陳明願供擔保，則原法院依民事訴訟法
    第533條準用同法第526條第2項規定，命抗告人供擔保後始
    得為假處分，即無不合。又原法院為斟酌相對人因抗告人實
    施假處分所應受之損害，已參酌坐落臺北市○○區○○段1
    小段128地號土地全部面積3744.01平方公尺、權利範圍1萬
    分之38、97年1月之公告現值為每平方公尺170,000元，及門
    牌號碼臺北市○○區○○路110巷5號2樓房屋、權利範圍2分
    之1、97年度課稅現值為195,800元，據以計算系爭房地全部
    之價額為2,516,530元【計算式：(170,000元×3744.01×38
    /10000 )﹢ (195,800元×1/2)﹦2,516,530元，元以下4捨5
    入】，而酌定上開數額為抗告人應提供之擔保金，核屬恰當
    ，並無過高之情形，依前揭最高法院48年度台抗字第18號判
    例意旨，非當事人得任意指摘，抗告人徒以其已釋明假處分
    之原因，且其無資力提供全額擔保金為由提起本件抗告，並
    請求依本件假處分標的物價額1/3計算其應供擔保之金額，
    殊非有據，應認抗告人之抗告為無理由，自應予以駁回。
六、據上論結，本件抗告為無理由，爰裁定如主文。
中    華    民    國    97    年    6     月    30    日
                    民事第十五庭
                        審判長法  官  林恩山
                              法  官  陳雅玲
                              法  官  黃國忠
正本係照原本作成。
本裁定除以適用法規顯有錯誤為理由，並經本院許可外，不得再
抗告。如提起再抗告，應於收受後10日內委任律師為訴訟代理人
向本院提出再抗告狀。並繳納再抗告費新台幣１千元。
中    華    民    國    97    年    7     月    4     日
                              書記官  李明昇


司法院資訊處製作；財團法人民間司法改革基金會備份。
